【裁判字號】    91,重上更(六),593
【裁判日期】    920722
【裁判案由】    毒品危害防制條例等
【裁判全文】
臺灣高等法院臺南分院刑事判決          九十一年度重上更(六)字第五九三號  Ｃ
      上  訴  人
      即  被  告  甲  ○  ○
      選任辯護人  郭  常  錚
      上  訴  人
      即  被  告  戊  ○  ○
      指定辯護人  本院公設辯護人  郭  忠  生
      上  訴  人
      即  被  告  丁  ○  ○
      選任辯護人  康  進  益  律師
右上訴人因煙毒案件，不服臺灣臺南地方法院八十六年度訴字第八一七號中華民國八
十七年二月六日第一審判決（起訴案號：臺灣臺南地方法院檢察署八十六年度偵字第
一四七四、一七一七號），提起上訴，經判決後由最高法院第六次發回更審，本院判
決如左：
      主      文
原判決關於甲○○、戊○○、 丁○○販賣毒品海洛因及定執行刑部分均撤銷。
甲○○、戊○○、丁○○共同連續販賣毒品，各處有期徒刑拾伍年，均褫奪公權拾年
。
扣案之海洛因兩包（淨重計壹壹五點玖參公克）沒收並銷燬之；存放海洛因之茶葉罐
壹只沒收。
      事      實
一、丙○○（綽號「阿峰」現由原審通緝中）與甲○○、戊○○、丁○○、乙○○（
    末者綽號「老師」，未據檢察官起訴）共同基於營利之意圖及犯意之聯絡，由丙○○於民國（下同）八十五年十月間起，提供每包半公斤共十大包之毒品海洛因
    ，並交予甲○○、戊○○保管，而藏置在高雄縣鳳山市○○○路七一九巷九弄七
    號戊○○住處內。同年十一、二月間，依丙○○指示，第一次由甲○○將保管海
    洛因九台兩移至藏放在高雄市新光三越百貨公司寄物櫃鑰匙，再將鑰匙交給丁○○轉交予綽號「老師」之乙○○自行前往領取，第二次及第三次由乙○○將汽車
    及機車交予丁○○，丁○○再轉交甲○○，由甲○○將保管海洛因九台兩及三台
    兩分別藏置在該汽、機車內，並將該汽、機車停放於高雄縣鳳山市大統快速大賣
    場附近，再由丁○○通知綽號「老師」之乙○○前往取車，連續三次由乙○○以
    上開方式各拿取海洛因九台兩、九台兩、三台兩，再販賣予不詳姓名之人。已判
    決確定之林景清因安非他命走私一案為警查獲，企圖逃逸，其為供逃逸期間施用
    毒品所需，乃於八十六年一月二十一日下午三時許，在高雄市○○○街歐米亞泡
    沫紅茶店向丁○○索取海洛因十七‧八一公克（淨重）而非法持有前開海洛因。
    嗣經臺灣臺南地方法院檢察署檢察官會同臺灣屏東地方法院檢察署檢察官指揮法
    務部調查局屏東縣調查站暨內政部警政署航空警察局高雄分局於八十六年一月十
    六日晚上七時十分許，在高雄縣鳳山市○○○街一四０號內查獲安非他命二００
    ‧五公斤（淨重），並逮捕在場之甲○○（按甲○○、戊○○、丁○○與林景清
    共同非法輸入化學合成麻醉藥品案，業經判處有期徒刑拾貳年確定，現均於台南
    監獄執行中），繼於八十六年一月二十一日下午四時四十五分許，在臺一線橋頭
    北嶺路段攔獲林景清，並扣得海洛因十七‧八一公克（淨重）一包。隨於同日晚
    上十一時五十分許，前往高雄市○○街八十二號五樓內搜索，於該處臥室內之浴
    室天花板上查獲海洛因九八‧一二公克（淨重）一包及存放海洛因用之茶葉罐一
    只，並逮捕丁○○，始查悉上情。
二、案經法務部調查局屏東縣調查站及內政部警政署航空警察局高雄分局移送臺灣臺
    南地方法院檢察署檢察官偵查起訴。
      理      由
一、上訴人即被告甲○○、丁○○、戊○○三人雖均矢口否認有右揭販賣毒品海洛因
    之犯行，被告甲○○辯稱：我不認識乙○○，也沒交海洛因給丁○○。我所租的
    房子是放安非他命，和放海洛因無關係，我沒有交任何東西給別人云云。被告戊○○辯稱：房子是甲○○叫我去租的，調查局有來作證根本沒有十包東西，我應
    該是無罪云云。被告丁○○辯稱：乙○○沒有向我拿毒品去賣，沒有證據證明我
    們有販賣毒品。我交海洛因給林景清，是給他吸用的云云。惟查：
  (一)丙○○如何提供海洛因並交予甲○○、戊○○保管並藏置於戊○○住處內，被告
    丁○○如何依丙○○指示將藏放毒品之百貨公司寄物櫃鑰匙交予綽號「老師」之
    乙○○，被告甲○○如何將毒品藏置於丁○○轉交之汽、機車內，並由丁○○通
    知綽號「老師」之乙○○將停放於高雄縣鳳山市大統快速大賣場附近藏放毒品之
    汽、機車取走等交易情節，業據被告甲○○於法務部調查局屏東縣調查站訊問供
    承其受丙○○之命三次拿海洛因給丁○○（見該局八十六年二月十八日調查筆錄
    ）及原審審理中坦認丁○○打電話通知我兩次，一次是機車，一次是汽車，放在
    大統快速大賣場附近（見原審八十六年六月五日訊問筆錄）、另被告丁○○於法
    務部調查局屏東縣調查站供稱：「（甲○○交付三次海洛因）第一次甲○○將海
    洛因放置於高雄市新光三越置物櫃內，交予我鑰匙，我則轉交乙○○（綽號「老
    師」），由乙○○自行領取。第二次乙○○開自用轎車交予我，我再轉交予甲○○，甲○○將海洛藏放在車內駕駛座下，並通知我已停放在鳳山市五甲大統快速
    店附近，我即通知乙○○前往取車。第三次乙○○騎機車交予我，交予方式、地
    點與第二次相同。」（見該局八十六年二月十九日調查筆錄），另於航警局高雄
    分局訊問中供稱：甲○○交給我海洛因三次，二次各九台兩、一次三台兩，本公
    司成員乙○○先後兩次各拿九台兩販售與屏東綽號『阿政』之男子。」（見該局
    八十六年一月二十二日調查筆錄）及於檢察官偵訊中供稱：「（甲○○）交給我
    一把鑰匙，我把鑰匙交給一個乙○○之許老師」（見偵字第一七一七號卷第九十
    五頁背面），二人所供情節大致吻合，復有在臺一線橋頭北嶺路段攔獲林景清，
    並扣得海洛因十七‧八一公克（淨重）；另從被告丁○○之高雄市○○街八十二
    號五樓住處所查獲之毒品海洛因九八‧一二公克（淨重）足資佐證，而由林景清
    身上扣得之白粉認係淨重十七‧八一公克、純度五六‧０一％、純質淨重九‧九
    八公克之海洛因；從被告丁○○上開住處查獲之白粉認係淨重高達九八‧一二公
    克、純度六一‧二七％、純質淨重六０‧一二公克之海洛因，有法務部調查局八
    十六年二月十七日（８６）陸字第八六二０五一五八號及第00000000號
    鑑定通知書二紙在卷（見偵字第一四七四號卷第六十六頁）足稽，其重量顯已逾
    單純供已施用所需之量，參以被告丁○○於航警局高雄分局訊問中坦承：「這些
    海洛因是公司的「阿良」（甲○○）將這些海洛因放在我處，安非他命則由渠保
    管，公司成員如要販賣海洛因，則由我處取貨販售」（見該局八十六年一月二十
    二日調查筆錄）等語，而被告等人均屬同案共犯，被告丁○○於調查局訊問時復
    坦承在共犯中係負責保管海洛因且該查獲之海洛因是經由丙○○授權再從被告甲○○處取得；另被告甲○○、戊○○、丁○○三人經查獲有販賣海洛因毒品，係
    法務部調查局屏東縣調查站專案小組受台南、屏東地檢署聯合指揮而查獲等情，
    亦據本院囑託福建金門地方法院訊問該調查站調查員尹祥雲證稱：我確實有參與
    跟監，我是依據承辦指揮官陳慧明的指示跟監林清景，逮獲林清景後，搜索、拘
    提丁○○，應該是根據林清景供述向丁○○取得毒品，函文是依照程序應該有按
    照件察官指示寫調查報告，我只有訊問丁○○，函文程序上應該有參考我制作之
    訊問筆錄，函文應該屬實等語（見金門地方法院九十二年二月十八日訊問筆錄附
    本院此次審卷），復有卷附該屏東縣調查站八十八年一月二十九日（八八）屏緝
    字第○四五○號函文載稱：「有關丁○○等販售毒品情形，係專案小組受台南、
    屏東地檢署聯合指揮查獲甲○○、戊○○走私二○五公斤安非他命案，經甲○○
    供述共犯後，於八六、一、二一下午專案小組跟監林景清，並於當日下午十六時
    四十五分許，在省道台一線北上路段．．．拘提到案，並起獲海洛因一小包，經
    林景清供述前述毒品係向丁○○取得，復於是日晚．．．拘提楊某，並查獲海洛
    因三包計一○五公克」等語足佐（見上更(一)字卷第八十二、八十三頁），顯見本
    件被告甲○○、戊○○、丁○○等人係從事販賣毒品海洛因無誤。
  (二)雖被告丁○○聲請傳訊之證人即綽號老師之乙○○到庭供稱：八十五年十一、十
    二月間丁○○並無將寄物櫃鎖匙交與伊且囑其至大統快速大賣場云云（見本院上
    訴審卷第九十一頁、第九十二頁），及於本院此次審囑託臺灣花蓮地方法院訊問
    時雖坦承丁○○曾交給汽車鑰匙一次，但稱：丁○○之車子不能點火，他拜託我
    發動幫他開車回家，我沒販賣毒品云云（見該院九十二年六月三日訊問筆錄）。
    惟查證人乙○○係本件公訴人所指綽號「老師」之人，若證人乙○○證述被告丁○○確有依丙○○指示將藏放毒品之百貨公司寄物櫃鑰匙交予綽號「老師」之人
    （即證人乙○○本人），且由被告甲○○將毒品藏置於丁○○轉交之汽、機車內
    ，並由丁○○通知綽號「老師」之人將停放於高雄縣鳳山市大統快速大賣場附近
    藏放毒品之汽、機車取走等交易情節，則乙○○亦不免有受刑事追訴處罰之危險
    ，因而證人乙○○縱有上開行為，因非當場被警查獲，依常情與經驗論理法則，
    乙○○當然不可能承認有上開事實，亦不可能期待乙○○到庭能說出實情，是證
    人乙○○所陳要係事後臨訟曲予迴護之詞，尚難有利於被告等之證明，自不足採
    ，此外復有照片四幀附卷足徵。
  (三)再按被告甲○○於法務部調查局屏東縣調查站（下稱屏東縣調查站）供稱：「八
    十五年十月間受丙○○之命，帶丙○○將十大包每包半公斤之海洛因，經戊○○
    同意藏放於高雄縣鳳山市○○○路七一九巷九弄七號戊○○家裡鐵捲門（箱）內
    ，再受命送出毒品販售，或由丙○○等親到此處拿取。」、「受丙○○之命拿海
    洛因共三次給綽號『興仔』之男子（即丁○○）。」（見偵字第一四七四號卷第
    三十一頁反面）；又於偵查中供稱：「（問：在丁○○家查獲海洛因，是否你交
    給他的？）是丙○○寄我的。」、「（問：你在八十五年十一月是否有交一支新
    光三越鑰匙給丁○○？）有的。」、「（問：你交鑰匙給他做什麼？）是丙○○
    叫我把鑰匙交給丁○○。」、「（問：你拿三次（海洛因）給丁○○，是否一大
    包內分裝的？）是。」（見偵字第一七一七號卷第九十八頁正、反面）；又於第
    一審供稱：「丁○○打電話通知我，說他機車放在大統快速大賣場附近，．．．
    他通知我二次，．．．一次是機車，一次是汽車，．．．」（見第一審卷第七十
    四頁）。核與被告丁○○於八十六年一月二十二日在警局供稱：「（問：前述你
    所有之海洛因來源如何？）這些海洛因是公司的，『阿良』（甲○○）將這些海
    洛因放在我處，安非他命則由渠等保管，公司成員如要販賣海洛因，則由我處取
    貨販售。」、「（問：『阿良』（即甲○○）總共拿若干海洛因放於你處？何人
    從你處取貨販售？）甲○○（阿良）．．．交給我海洛因三次，二次各九台兩、
    一次三台兩，本公司成員乙○○於八十五年十一月及十二月先後二次各拿九台兩
    販售與屏東綽號『阿政』之男子。」（見重上更（四）字卷第一五二頁正面）；
    又於八十六年二月十九日在屏東縣調查站供稱：「（甲○○交付三次海洛因）第
    一次甲○○將海洛因放置於高雄市新光三越置物櫃內，交予我鑰匙，我則轉交乙○○（綽號老師），由乙○○自行領取。第二次乙○○開自用轎車交予我，我再
    轉交予甲○○，甲○○將海洛因藏放車內駕駛座下，並通知我已停放在鳳山市五
    甲大統快速店附近，我即通知乙○○前往取車。第三次乙○○騎機車交予我，交
    予方式、地點與第二次相同。」（見同上卷第一六三頁正、反面）；又於偵查中
    供稱：「（問：去你住處查獲的海洛因來源如何？）丙○○出國前交待甲○○與
    我聯洛交給我的。」、「（問：甲○○何時交給你？）八十五年十一、十二月間
    。」、「（問：前後交給你幾次？）（甲○○）交給我一把鑰匙，沒有看到海洛
    因。」、「（問：你把海洛因交給何人？）前兩次都．．．交給一個叫乙○○之
    許老師。」、「（問：交給許老師（乙○○）的鑰匙是否置物櫃的鑰匙？）是。
    」、「（問：第二次是否乙○○將車子交給你，你轉交甲○○，甲○○將車輛停
    放鳳山市，要許老師前往牽車？）是。」、「（問：第三次是否改用機車，你再
    轉交甲○○後，許老師前往牽車？）是。」、「（問：這三次時間？）八十五年
    十一、十二月間。」（見偵字第一七一七號卷第九十五頁正、反面、第九十六頁
    反面、第九十七頁正、反面）各等語有吻合之處，且有上述之毒品海洛因扣案可
    證，顯見被告甲○○、丁○○上開自白，應非其等所自行編造之詞，堪予採信。
    是本件被告甲○○、戊○○、丁○○及綽號老師之乙○○、丙○○等有共同販賣
    毒品海洛因無訛。益徵丙○○確實有提供每包半公斤共十大包之毒品海洛因，交
    予被告甲○○、戊○○保管而藏置在上開戊○○住處內；被告甲○○亦有依丙○○指示將保管海洛因其中九台兩移至藏放在高雄市新光三越百貨公司寄物櫃鑰匙
    ，再將鑰匙交給丁○○轉交予綽號「老師」之乙○○自行前往領取，且有由乙○○將汽車及機車交予被告丁○○，丁○○再轉交甲○○，由甲○○將保管海洛因
    其中九台兩及三台兩分兩次分別藏置在該汽、機車內，並將該汽、機車停放於高
    雄縣鳳山市大統快速大賣場附近，再由丁○○通知綽號「老師」之乙○○前往取
    車拿取海洛因無訛。被告甲○○供稱三次給丁○○之海洛因係各「半公斤」，應
    與事實不合，無足採取；另於第一審辯稱：我沒有把海洛因放在百貨公司之寄物
    櫃，丁○○打電話兩次通知我向丙○○說機車在那裡他就知道，一次是機車，一
    次是汽車，我沒有去牽汽機車，也沒有在機、汽車內放東西等語（見第一審卷第
    七十四頁），另被告丁○○於偵查中供稱：前「二次」都把鑰匙交給一個乙○○
    之許老師等語（見偵字第一七一七號卷第九十五頁反面），均與實情不符，無足
    採取。又查同案被告林景清於警局所供其被查獲之毒品海洛因一七‧八一公克係
    取自丁○○，與被告丁○○警局時自白其被查獲之毒品海洛因九八‧一二公克係
    受丙○○之命從甲○○處取得藏放，並提供林景清被查獲之上述毒品海洛因，及
    甲○○自白其係受丙○○之命交付毒品海洛因予丁○○等情以觀，足見被告甲○○上開供稱受丙○○之命各拿半公斤之海洛因共三次給丁○○乙節（見偵字第一
    四七四號卷第三十一頁反面），係指其「親自」將海洛因交給丁○○而言，應非
    指上開以物櫃鑰匙交予綽號「老師」之乙○○或由乙○○將汽車或機車交予丁○○，丁○○再轉交甲○○，由甲○○將毒品藏置於汽、機車內，並將汽、機車停
    放於高雄縣鳳山市大統快速大賣場附近，再由丁○○通知綽號「老師」之乙○○
    前往取車等方式，輾轉由乙○○自己由物櫃或汽、機車內拿取毒品海洛因甚明。
  (四)又被告甲○○、丁○○於本院前次審調查中雖又辯稱「伊等係遭警刑求，警訊及
    調查站之自白不實在」云云，惟經本院傳訊現場戒護被告甲○○、丁○○之航空
    警察局高雄分局警員潘金堂到庭證稱「訊問筆錄時我有在現場戒護人犯，沒有刑
    求這一回事，筆錄都有經過被告看過簽名，我只有在現場戒護而已」，並經訊問
    筆錄之屏東縣調查站調查員尹祥雲到庭證稱「筆錄都是照他們自由意志下制作的
    ，沒有刑求，在航空警察局高雄分局所制作之筆錄是丁○○親自講出來的，沒有
    刑求這回事」等語（見本院八十九年七月二十日、八月十五日訊問筆錄），依上
    述證人潘金堂、尹祥雲之證述以觀，被告甲○○、丁○○等人於航空警察局高雄
    分局及屏東縣調查站所制作之筆錄對於犯案之時間、地點、人物等詳甚詳，若
    非實情，實無法編造，況偵訊人員也不可能編造此事實，因而被告甲○○、丁○○等人在航空警察局高雄分局及屏東縣調查站所制作之筆錄，應係出於自由意志
    將實情供出，而非遭受刑求所胡亂供出，是被告甲○○、丁○○所辯稱其等遭刑
    求云云，本院認不足採信，況亦無證據可資證明有刑求情事，則被告甲○○、丁○○此部分所辯亦不足為其等有利之證據。
  (五)又查海洛因市價高昂，單純施用之人，不可能一次屯積持有大量之海洛因，更不
    可能輕易無償提供大量之海洛因供他人施用，此為眾所皆知之事實。本件查扣之
    毒品海洛因，丁○○持有部分淨重九八‧一二公克，數量不少，價值甚巨，丁○○若係單純自己施用，衡情不可能一次持有如此數量之海洛因。參以丁○○警局
    時自白其被查獲之毒品海洛因九八‧一二公克係受丙○○之命從甲○○處取得藏
    放，及甲○○自白其係受丙○○之命交付毒品海洛因予丁○○，併酌以渠二人上
    述由甲○○將海洛因放置於高雄市新光三越置物櫃內，交予丁○○鑰匙，再由丁○○轉交乙○○（綽號老師），由乙○○自行領取，或由乙○○將汽車或機車交
    予丁○○，丁○○再轉交甲○○，由甲○○將海洛因藏置於汽、機車內，並將汽
    、機車停放於高雄縣鳳山市大統快速大賣場附近，再由丁○○通知綽號乙○○前
    往取車拿取毒品海洛因等情以觀，足認被告甲○○、戊○○、丁○○及丙○○、
    綽號老師之乙○○等經手或持有毒品海洛因，應係基於販賣之營利為目的至明。
  (六)又被告甲○○於八十六年二月十八日在法務部調查局屏東縣調查站調查時亦供承
    ：「八十五年十月間受丙○○之命，帶丙○○將十大包每包半公斤之海洛因經戊○○同意後藏放於鳳山市○○○路七一九巷九弄七號戊○○家鐵捲門（箱）內，
    再受命送出毒品販售，或由丙○○等親到此處拿取。」、「受林景清之命各拿二
    兩海洛因共二次到路竹給林景清，這二次都是我授命戊○○送交。」、「受丙○○之命各拿半公斤之海洛因共三次給綽號『興仔』之男子（經提示國民身分證確
    認係丁○○）。」、「由於戊○○尚有父母弟妹在家，毒品藏放在家進出取貨甚
    不方便，故丙○○及林景清要我找房屋供毒品藏匿之用，我受命後遂和戊○○尋
    找並順利於八十五年十一月底以戊○○名義在鳳山市○○○街一四○號租得透天
    厝一棟供藏毒品（安非他命二○五公斤亦在此被查獲）。」，並有八十五年十一
    月二十二日由戊○○與李國源訂立之房屋租賃契約書影本一份在卷足稽（見警一
    卷第二三－二七頁及偵字第一四七四號卷第三○至三三頁）等情互為印證以觀，
    堪認上揭扣案之毒品海洛因是丙○○、甲○○、戊○○、丁○○、乙○○等人共
    同意圖營利，由丙○○販入後，尚未由甲○○、戊○○、丁○○及乙○○等人賣
    出即被查獲之剩餘部分。
  (七)又本院於九十年八月二十一日至高雄縣鳳山市○○○路七一九巷九弄七號戊○○
    家中勘驗結果，被告戊○○家中確有鐵捲門一扇（鐵捲門箱部分：長四尺、高一
    尺四寸、寬０．五尺，如附卷照片所示），雖被告戊○○之父謝上待及其家人均
    極力否認有藏放海洛因情事，惟若以每包半公斤類似海洛因之麵粉十包之面積比
對，若刻意要存放，並非不能放於該鐵捲門內，若該毒品當時未放於鐵捲門內，
    或係被告戊○○直接將之藏放於屋內隨時取出販賣亦有可能（每包半公斤之海洛
    因共十包，面積並非甚巨，可於屋內隨處藏匿），並有本院九十年八月二十一日
    勘驗筆錄足稽，雖當時在被告戊○○家中未能搜得海洛因，或係已賣出剛好無存
    貨，致當時無法查獲海洛因，惟依被告甲○○上述所供「由於戊○○尚有父母弟
    妹在家，毒品藏放在家進出取貨甚不方便，故丙○○及林景清要我找房屋供毒品
    藏匿之用，我受命後遂和戊○○尋找並順利於八十五年十一月底以戊○○名義在
    鳳山市○○○街一四○號租得透天厝一棟供藏毒品（安非他命二○五公斤亦在此
    被查獲）」，並有八十五年十一月二十二日由戊○○與李國源訂立之房屋租賃契
    約書影本一份在卷足稽等情佐證以觀，被告甲○○將藏放海洛因之時間、地點及
    因怕戊○○家人發覺而另再於附近租屋藏放毒品之情況供述甚詳，核與常情相符
    ，亦與經驗法則無違，應堪採信，是依甲○○所供，若被告戊○○未參與販賣海
    洛因，戊○○何以願與甲○○在戊○○居家附近租房屋藏放毒品之理，又本件案
    發後，被告戊○○隨即逃匿，不敢出面，迨於原審審理時始到庭，足證其係畏罪
    心虛所致。
  (八)綜上等情相互勾稽以觀，被告甲○○、戊○○、丁○○前揭所辯各情，無非均係
    諉飾卸責之詞，不足採信，被告等有上開販賣毒品海洛因之犯行洵堪認定，應依
    法論科。
二、又被告甲○○、戊○○、丁○○行為後，販賣海洛因行為之適用法律，已於八十
    七年五月二十日修正公布，並於同年月二十二日生效，修正後之毒品危害防制條
    例第四條第一項設有「處死刑或無期徒刑，處無期徒刑者，得併科新台幣一千萬
    元以下罰金」，與修正前肅清煙毒條例第五條第一項設有「處死刑或無期徒刑」
    規定比較結果，自以修正前之規定較有利於行為人即被告，自應適用修正前之肅
    清煙毒條例第五條第一項之規定論處。
三、查被告甲○○、戊○○、丁○○販賣毒品海洛因，核其等所為，均係犯修正前肅
    清煙毒條例第五條第一項之販賣毒品罪，被告甲○○、戊○○、丁○○與丙○○
    、乙○○（綽號老師）就販賣毒品部分，均有犯意聯絡及行為分擔，皆為共同正
    犯。被告甲○○、戊○○、丁○○多次販賣毒品海洛因行為，時間緊接，犯罪構
    成要件相同，顯係各基於概括犯意為之，均為連續犯，以一罪論，被告甲○○、
    戊○○、丁○○共同連續多次販賣毒品部分因販賣毒品罪其法定本刑為無期徒刑
    、死刑，依刑法第六十四條第一項、第六十五條第一項之規定不得加重。被告甲○○、戊○○、丁○○意圖供販賣而先後非法持有海洛因，亦係基於概括之犯意
    ，本應以連續持有論，惟渠等持有後，進而販賣，其持有行為已被販賣行為所吸
    收，故不另論罪。又被告三人販賣毒品海洛因之犯行僅有三次，次數不多、時間
    亦不長，數量非鉅，與坊間大盤商之動輒大量販賣或轉讓毒品者尚屬有別，情輕
    法重，如予宣告最輕法定刑無期徒刑，仍顯屬過重，其等犯罪情節衡情尚不無可
    憫之處，爰各依刑法第五十九條之規定減輕其刑。
四、原審予以論罪科刑，並對被告甲○○、戊○○、丁○○就販賣毒品海洛因部分，
    各量處無期徒刑，固非無見。唯查：（一）被告等行為後，毒品危害防制條例，
    業於八十七年五月二十日修正公布，並於同年月二十二日生效，原審未及予以新
    舊法比較適用，尚有未洽。（二）又被告甲○○、戊○○、丁○○與丙○○、乙○○（綽號老師）就販賣毒品部分，均有犯意聯絡及行為分擔，皆為共同正犯，
    原審就丙○○、乙○○（綽號老師）部分漏未論及共同正犯，亦有未洽。被告等
    上訴否認犯行，固不可採，惟原判決既有可議，自應由本院將原判決關於甲○○
    、戊○○、丁○○販賣毒品海洛因及定執行刑部分均撤銷改判。爰審酌被告等犯
    罪之動機、目的、品性、手段、及為圖暴利，查獲販賣之毒品數量，助長毒品氾
    濫，危害社會治安，戕害國民健康，及犯後態度等一切情狀，分別判處如主文第
    二項所示之刑，併依法各宣告褫奪公權十年。至扣案海洛因兩包（淨重計一一五
    ‧九三公克），應依法宣告沒收並銷燬之。存放海洛因之茶葉罐一只為被告丁○○所有，且共同供本件販賣毒品犯罪所用之物，應依肅清煙毒條例第十三條第一
    項規定宣告沒收。又依肅清煙毒條例第十三條第一項固規定犯同條例第五條第一
    項之販買毒品罪，應將因犯罪所得財物沒收之，惟此係指販賣毒品所得之金錢，
    如「能認定」確係販賣毒品所得之款項，均應宣告沒收，且不以當場搜獲扣押者
    為限（參照最高法院六八臺覆字第一一號判決）。查被告丁○○於八十六年一月
    二十二日在警初訊供稱：「乙○○．．．販售（海洛因）與屏東綽號『阿政』之
    男子，但沒有將販賣所得之款項交給我。」、「我只負責發貨，公司成員將海洛
    因販售與何人及所得款項由何人收取保管，我不清楚。」等語（見重上更（四）
    字卷第一五二頁正、反面），而被告甲○○、戊○○迭次警偵審訊及乙○○於原
    審及本院此次審，均為否認販賣海洛因之辯解，而綽號『阿政』之男子本院無法
    查知其正確之年籍、姓名及住址，無法予以傳證買賣毒品之款項金額，因此，本
    院無從於事實欄詳確記載乙○○販賣海洛因予不詳之人其販賣所得金錢總額，亦
    無法對其販賣所得之金錢於主文內諭知沒收，附此敘明。
五、本件綽號老師者之乙○○（年籍在卷）涉有販賣海洛因之罪嫌，檢察官就此部分
    未據起訴，應由檢察官就乙○○部分另行偵辦。
據上論斷，應依刑事訴訟法第三百六十九條第一項前段、第三百六十四條、第二百九
十九條第一項前段，肅清煙毒條例第五條第一項、第十二條、第十三條第一項，刑法
第十一條前段、第二條第一項但書、第二十八條、第五十六條、第五十九條、第三十
七條第二項，判決如主文。
本案經檢察官劉得鉦到庭執行職務。
中    華    民    國      九十二      年      七      月      二十二    日
                                  臺灣高等法院臺南分院刑事第四庭
                                      審判長法官  鄭    文    肅
                                            法官  黃    三    哲
                                            法官  王    浦    傑
右正本證明與原本無異。
如不服本判決，應於判決送達後十日內向本院提出上訴狀，其未敘述理由者並應於提
出上訴狀後十日內向本院補提理由書（應附繕本)。
                                      法院書記官  蔡    振    豐
中    華    民    國      九十二      年      七      月      二十四    日
附錄法條：
肅清煙毒條例第五條第一項：販賣﹑運輸﹑製造毒品﹑鴉片或麻煙者，處死刑或無期
                          徒刑。


司法院資訊處製作；財團法人民間司法改革基金會備份。
